臺灣高等法院高雄分院刑事判決　　 95年度上更(一)字第229號
上　訴　人　臺灣高雄地方法院檢察署檢察官
被　　　告　甲○○
　　　　　　　　　　（另案在臺灣高雄監獄執行中）
選任辯護人　陳嘉銘律師
上列上訴人因被告殺人等案件，不服臺灣高雄地方法院92年度重
訴字第101 號中華民國94年9 月30日第一審判決（起訴案號：臺
灣高雄地方法院檢察署92年度偵字第15751 號），提起上訴，判
決後，經最高法院發回更審，本院判決如下：
    主  文
原判決撤銷。
甲○○殺人，處有期徒刑拾伍年。
扣押之美國COLT廠製九○制式手槍壹把（含彈匣壹個，槍枝管制
編號：0000000000號，槍號：308888號）；玖厘米制式子彈拾參
顆沒收。
    事  實
一、甲○○曾於民國88年間，因妨害名譽案件，經臺灣高雄地方
    法院判處有期徒刑3 月確定，並於89年6 月8 日易科罰金執
    行完畢（另犯誣告罪，經法院判處有期徒刑6 月，緩刑2 年
    ，嗣經撤銷緩刑，於90年6 月20日入監執行，同年12月19日
    執行完畢，本件不構成累犯），詎其不知悔改，於88年10月
    中旬某日，因不詳原因，自某不詳年籍之成年人處取得貝瑞
    塔美國廠製口徑0. 25 吋制式半自動手槍1 支（含彈匣2 個
    ，槍枝管制編號：00 00000000 號）、口徑6.35ｍｍ（0.25
    吋）制式子彈16顆，以及美國COLT廠製口徑9mm 制式九○手
    槍1 支（含彈匣1 個，槍枝管制編號：0000000000號，槍號
    ：308888號）、9mm 制式子彈22顆。甲○○為恐被人發覺，
    乃將上揭貝瑞塔美國廠製之手槍、子彈，以錫箔紙包裝後，
    藏放於其自臺南縣機場旁萬客隆大賣場所購入之緊急照明燈
    內，並將該照明燈懸掛於其位於高雄縣湖內鄉○○村○○路
    ○段40號住處（該處1 樓係經營香舖之營業處所）之2 樓房
    間入口上方之牆壁上，嗣後警方接獲線報，於90年5 月7 日
    中午12時30分許，持檢察官簽發之搜索票前往上揭處所搜索
    ，當場自該照明燈內起出前揭手槍1 支、子彈16顆（其中3
    顆因鑑定時試射擊發而喪失其子彈效用，此部分已經最高法
    院以92年度台上字第5247號判決確定，本院不再論科）。甲
    ○○取得上開槍支後隔數日，因其前曾向高都豐田汽車公司
    湖內營業所課長林正良購買HIACE Solemio 自用小客貨車，
    於88年10月間請林正良介紹其貼汽車隔熱紙，林正良帶甲○
    ○至金伊汽車百貨找負責人李清泉幫其貼汽車隔熱紙，而所
    貼汽車隔熱紙不合其意，雙方發生爭執，甲○○拒絕付款，
    林正良又於88年10月21日下午2 時30分，帶同負責貼隔熱紙
    之李清泉至其住處向其收錢，又發生衝突，甲○○即以徒手
    毆打李清泉，經李清泉之妻王肇美報警，由警員將甲○○帶
    至警局處理，甲○○因此懷恨在心，另起殺害林正良之意。
    即於88年10月23日上午11時及17時15分許，以他人名義假藉
    買車為由，在高雄縣湖內鄉○○街「天福宮」寺廟前，打電
    話與高都豐田汽車湖內營業所業務員蘇言在聯絡，佯稱洽談
    購車事宜，約定同日18時40分許，由蘇言在帶同其課長（原
    本為林正良，嗣由劉修廷升任），在高雄縣路竹鄉○○村○
    ○路芳生螺絲公司（起訴書誤載為峻毅螺絲公司）前碰面，
    待蘇言在開車載同劉修廷依約到達後，甲○○於同日19時許
    ，騎乘其胞弟王啟賢（另經檢察官為不起訴處分）所有車牌
    號碼WED-262 號之輕型機車，驅前至蘇言在、劉修廷所乘坐
    之XX -2862號自用小客車旁，等蘇言在下車後，因當時天色
    已晚，且劉修廷又坐在車內，視線不良，甲○○誤以為坐在
    車內之劉修廷係林正良，而以其隨身攜帶之美國COLT廠製口
    徑9m m制式九○手槍1 支，朝該車右前座連開5 槍，射擊車
    內之劉修廷，致劉修廷身中5 槍，經蘇言在送至台南市成大
    附設醫院後不治死亡。王啟賢則駕駛其妹王玉秀（另經檢察
    官為不起訴處分）所有之車號VJ-9 337自用小車在旁等候。
    甲○○開槍後隨即逃逸，並由王啟賢將槍枝保管，其後再向
    王啟賢取回後，藏於其所有高雄縣湖內鄉○○路○ 段40號「
    特強檀香木行」。嗣警方於90年4 月1 日經秘密證人檢舉其
    身上藏有2 把手槍，於90年5 月7 日中午12時30分許，持檢
    察官簽發之搜索票前往上揭處所以地毯式之方式搜索，當場
    自該照明燈內起出前揭貝瑞塔美國廠製口徑0.25吋制式半自
    動手槍1 支（含彈匣2 個）、子彈16顆（其中3 顆因鑑定時
    試射而擊發，此部分持有手槍子彈已經最高法院以92年度台
    上字第5247號判決確定）。但因該處係販賣檀香供品，雜物
    甚多，無法全部清查，仍有殺害劉修廷之手槍1 把未查獲。
    秘密證人乃藉探監機會探其口風後，再繼續於上開住處找尋
    ，於發現另1 支手槍藏放處後，報警再於90年10月4 日由被
    告帶同警方在上址樓梯間內之磅秤中，查扣上開作案用美製
    COLT制式手槍1 把（槍枝管制編號：0000000000號，槍號：
    308888號）、彈匣1 個、子彈17顆（原為22顆，殺害劉修廷
    時用掉5 顆，剩17顆；另於送鑑定時試射4 顆，剩13顆）、
    已擊發之空彈殼1 個等物。
二、案經高雄縣警察局湖內分局報由臺灣高雄地方法院檢察署檢
    察官偵查起訴。
    理  由
壹、證據能力方面：
一、按「被告以外之人於審判外之陳述，雖不符刑事訴訟法第15
    9 條之1 至第159 條之4 等4 條之規定（即傳聞法則例外得
    為證據之情形），而經當事人於審判程序同意作為證據，法
    院審酌該言詞陳述或書面陳述作成時之情況，認為適當者，
    亦得為證據。」；「當事人、代理人或辯護人於法院調查證
    據時，知有第159 條第1 項不得為證據之情形，而未於言詞
    辯論終結前聲明異議者，視為有前項之同意。」，刑事訴訟
    法第159 條之5 定有明文。查本件除證人於審判中所為之陳
    述當然有證據能力，秘密證人A1於警詢中所為之證言，係屬
    審判外之陳述，並無證據能力外，其餘關於證人等之陳述，
    以及物證及書證等傳聞證據，於本院調查證據時，當事人檢
    察官及被告、辯護人均未於言詞辯論終結前聲明異議，本院
    審酌證人之陳述以及物證、書證作成時均係在正常之情況完
    成，並無違背法定之程序且認為適當，依上開規定，均得為
    證據。
二、又按：「被告以外之人於檢察事務官、司法警察官或司法警
    察調查中所為之陳述，與審判中不符時，其先前之陳述具有
    較可信之特別情況，且為證明犯罪事實存否所必要者，得為
    證據。」，刑事訴訟法第159 條之2 定有明文。換言之，被
    告以外之人於司法警察調查中所為之陳述，必須有(一)與審判
    中之陳述不符；(二)先前之陳述具有較可信之特別情況；(三)為
    證明犯罪事實存否所必要等3 種情形，始有證據能力。查本
    件秘密證人A1於警詢中所為之證言，並非為證明犯罪事實存
    否所必要，依上開說明，自無證據能力。
貳、實體方面：
一、訊據被告甲○○矢口否認有何殺人及持有制式手槍犯行，辯
    稱：員警於90年10月4 日在高雄縣湖內鄉○○路○ 段40號搜
    索發現本案扣押槍彈時（下稱第2 次搜索），被告已遭羈押
    將近5 個月，該住處已非屬被告實力支配之下，扣案槍彈並
    非被告持有，且警方前於90年5 月7 日持金屬探測器在上開
    地點搜索過（下稱第1 次搜索），但未發現本案之扣案物，
    故本案扣案之槍彈極有可能係遭人栽贓誣陷，且被告並未持
    槍射殺劉修廷等語。
二、經查：
  (一)被害人劉修廷於88年10月23日，在高雄縣路竹鄉○○村○○
    路「芳生螺絲公司」前遭人持槍射擊身亡之事實，已經證人
    蘇言在於原審審理中證稱：案發當天下午有人打我的000000
    0000行動電話，跟我說要買3 部車子，問我是否可以找我們
    主管一起過去，就約在路竹鄉的案發現場見面，當時我的主
    管是劉修廷。我們提早到，我們是約在三爺村民族路1 間「
    芳生螺絲工廠」前面，到了我就下車，開槍那個人是騎乘機
    車，我下車後，這個人就下機車，未查看車內狀況，即直接
    掏槍從車子前面乘客座方向開槍射擊劉修廷等情明確，並有
    劉修廷死亡之照片、檢察官勘驗筆錄、相驗屍體證明書附卷
    可稽。而被害人劉修廷確係因被槍擊致死，亦經臺灣高雄地
    方法院檢察署法醫師於複驗及解剖時發現：被害人胸部、腹
    部、腋窩部及左、右側上肢等多處槍彈傷。根據死者所受外
    傷關係程度鑑定死者死因，乃是全身多處貫穿性槍傷引起大
    量胸腹腔內出血，導致出血性休克致死。死亡方式為他殺。
    此有臺灣高雄地方法院檢察署法醫師複驗及解剖紀錄可證（
    見相驗卷第31頁），足見被害人劉修廷之死亡與該槍擊間有
    相當因果關係。
  (二)警方於90年10月4 日下午，持臺灣高雄地方法院所核發之搜
    索票，至高雄縣湖內鄉○○路○ 段40號被告入監前之住所內
    搜索，並扣得之上開美製COLT制式手槍1 把（槍枝管制編號
    ：0000000000號，槍號：308888號）、子彈17顆、彈殼1 顆
    ，此有搜索扣押筆錄、扣案槍彈照片（見警卷第244-251 頁
    ）、高雄縣警察局88年10月31日第27 9-1刑事案件證物採驗
    紀錄表、刑事刑事警察局88年11月8 日刑鑑字第114419號鑑
    驗通知書（見警卷第253 頁）在卷可稽，並經原審當庭勘驗
    90年10月4 日之搜索錄影帶，製有勘驗筆錄附卷可憑（見原
    審(二)卷第115 頁），再經本院於95年11月27日行準備程序時
    當庭勘驗90年10月4 日之搜索錄影帶，確認警方有在磅秤內
    查獲用錫箔紙包裝之槍彈，此部分之事實，自堪信為真實。
    又上開槍彈送鑑定結果，認(一)制式九○手槍1 支，認係美國
    COLT廠製ELITE Ⅸ型口徑9mm 制式半自動手槍，槍管內具陸
    條左旋之來復線，機械性能良好，可擊發子彈，認具殺傷力
    。(二)送鑑子彈17顆（試射4 顆），認均係口徑9mm 制式半自
    動手槍彈，．．．．認均具殺傷力。(三)送鑑彈殼1 顆，認係
    已擊發之口徑9mm 制式半自動手槍彈殼，經與上述送鑑之手
    槍試射之彈殼比對結果，其彈底特徵紋痕相吻合，認係由該
    槍枝所擊發。(四)上開手槍試射之彈頭、殼，經與高雄縣警察
    局88年10月31日第279-1 號刑事案件證物採驗紀錄表送鑑之
    『劉修廷被槍擊致死』案，彈殼5 顆、彈頭3 顆比對結果，
    彈殼其彈底特徵紋痕相吻合，彈頭則來復線特徵紋痕相吻合
    ，認均係由該槍枝所擊發。有內政部警政署刑事警察局90年
    10月12日刑鑑字第197548號鑑驗通知書1 份附卷可證（見90
    年度偵字第20648 號偵查卷第34頁），足證上開在被告住處
    所查獲之COLT制式手槍子彈均具殺傷力，且該美製COLT廠手
    槍係用以殺害被害人劉修廷之槍枝無疑。
  (三)被害人劉修廷既係因槍擊致死，且殺害劉修廷所用之手槍係
    在被告甲○○處被查獲，已如前述。該住處又係被告甲○○
    之住處，證人丙○○於本院審理中復證稱：「（之前是否有
    在高雄縣警察局做過秘密證人？）是的。」，「（為何是擔
    任秘密證人，何緣故？）因為我良心不安。」，「（何案前
    往警局為秘密證人？）因為豐田汽車命案案件做秘密證人。
    」，「（是否可以敘述向警察提供被告為何持有這2 支槍枝
    的來源？）被告與王登發、劉啟璋等人有互相訴訟，那時被
    告有邀約我前往我姊夫乙○○那裡，要拜託乙○○替他買槍
    ，乙○○沒有理這回事，後來回來過沒有多久1 天晚上，被
    告從外面回來，就拿2 支槍給我看，並且譏笑我姊夫說，我
    姊夫在外面混也買不到，我隨便買就買2 支槍，有壹支比較
    大、壹支比較小，小的還拿給我拿看看，說小的以後要給我
    用，而且當時被告還拿大支的槍枝比射擊的狀態，他也有載
    我到他同學陳證聰家裡，陳證聰也有到我家，2 人曾經因為
    錢的問鬧的不愉快，被告也委託他去購買子彈，槍買回來之
    後沒有多久，被告有購買一部豐田2700CC的休旅車，而且因
    為隔熱紙的問題去找林正良，後來回來就很生氣，並且打電
    話給林正良說貼的不好，後來林正良帶人要來收錢，被告不
    給，就起衝突，也有前往警局報案，那天晚上被告弟弟也有
    到我們房間，並向他弟弟說林清泉要對被告提出告訴，他認
    為都是林正良害的，所以只要將林正良不說話的話，就不會
    有事，林清泉就不敢提出告訴，而且不能讓法院的法官認為
    他是刁民，隨處在提出訴訟，被告和弟弟在房間也有討論如
    何要林正良出來，也曾經帶我去看過林正良、劉榮春的家，
    被告在案發當日晚上有向他弟弟抱怨說，並打1 下，機車騎
    的太慢，害我跌了一跤，並對我交代說，如果有人問我說我
    人在何處，說我在家，之後新聞報出來，而且訪問的人第1
    人就是林正良，我向他說，被告很驚訝的跑出來，說那有可
    能林正良在那裡，他一直說不可能是林正良，他說我看到的
    不是林正良，被告也有說剛剛明明殺害的人就是林正良，不
    可能林正良還會出現，當時我也很害怕。」，「（是否曾經
    看過被告將槍枝放置在何處？）有，因為清潔的時候我覺得
    電風扇比平常還重，我覺得奇怪，我有問他，他叫我不要問
    ，我趁被告不在的時候，打開一看，有用鋁鉑紙包裝起來的
    東西，我問過之後，電風扇就沒有那種重量。」，「（這情
    節是否是與林正良發生糾紛之前的事情？）是的，與林正良
    發生糾紛是突發的情形，之前被告是和他人發生糾紛。」，
    「（警方偵查本案劉修廷命案的時候，為何不敢出面指認？
    ）我當時會害怕，我害怕被告對我家人報復。」，「（後來
    是否有向警察局告發甲○○持有槍枝的情形？或是甲○○涉
    及劉修廷的命案？）很早之前我已經有去警局製作筆錄，應
    該是命案的部分做秘密證人。」，「（是警方找你的或是自
    己去的？）是我自己去的。」，「（是否知道甲○○槍枝放
    置在何處？）第1 次搜索之前我沒有住在甲○○家，是搜索
    完之後他的妹妹打電話給我，我再回來，第1 次搜索我沒有
    在場。」，「（為何警方第1 次搜索僅搜到1 支槍而已？）
    我當時並沒有在場。」，「（甲○○遭到警方逮捕之後，是
    否有前往看守所會客？）我當時有問王玉秀和王啟賢是否知
    道另外壹支槍在何處，如果知道要告訴我，他們2 人說不知
    道。」，「（是否有去會客？）我都有去。」，「（既然感
    情不好而且舉發被告，為何還要去會客？）當時我認為只要
    被告改過的話，我還可以回去扶養小孩，在當時我們2 人沒
    有離婚，當時王玉秀也打電話給我說要我回去照顧小孩，會
    去作證，是因為我良心過不去，與感情沒有關係。」，「（
    後來如何得知另外壹支槍枝還在被告住處？）我知道被告個
    性，他不會將槍枝丟掉，我利用會客的時候，以鑰匙套話的
    方式問出另外1 支槍枝在何處，我說另外壹支我要用，被告
    沒有向我說何處，只說聽懂，後來會客時間快到了，用唇語
    方式告訴我，我看不懂，後來我在家找找看，後來被告寫信
    回來，說2 處，後來我想我家有2 個磅秤，後來我拿起磅秤
    ，並且將螺絲打開發現裡面有東西，我就告訴警方。」，「
    （如何知道這2 支槍枝與劉修廷的命案有關係？）因為案發
    後，被告也曾經自豪說知道我做的也沒有關係，因為沒有任
    何的証據証明，我本日有帶被告帶我去購買的2 頂安全帽到
    院，其中1 頂安全帽的前罩是黑色的，這安全帽是被告委託
    我藏起來，被告用我的毛線衣服包住（當庭提出，審判長確
    認有安全帽前罩黑色壓克力所製造後無誤發還）。」，「（
    這2 支槍警方分別2 次搜索查扣，證稱第2 支槍是被告用唇
    語暗示、寫信之後察看磅秤是否有打開磅秤？）我在第1次
    被告去警局製作筆錄的時候知道槍枝是用鋁箔紙包裝的，我
    打開磅秤螺絲也有看到鋁箔紙。」，「（打電話舉發知道槍
    枝在磅秤，為何不直接向警方講，為何還要大費周章才搜索
    到？而且在搜索到磅秤的時候你還說那不是打開過嗎？）因
    為當時我們的關係還沒有到決裂，我還是被告太太，我當時
    身分是秘密證人，我還想掩飾，我不能公開場合說。」等語
    （見本院95年12月21日審理筆錄），已經將本案發生之經過
    以及被告持有上開2 支手槍，本擬殺害林正良，而卻誤殺被
    害人劉修廷之情節詳細證述明確；又證人乙○○於本院審理
    中亦證稱：「（被告是否曾經向你提出要購買槍？在何時？
    ）有過，但是我忘記時間了。」，「（離劉修廷命案之前多
    久？）我不知道。」，「（是否可以敘述被告如何要求你購
    買槍枝的情形？）被告與丙○○去找我，我跟他們說，我不
    認識賣槍的人，我沒有地方購買槍枝。」，「（被告是否有
    曾經要求你替他購買槍枝？）是的，曾經有過。」等語（見
    本院95年12月21日審理筆錄），亦證明被告甲○○確有曾要
    求乙○○代為買槍，足證證人丙○○上開證言與事實相符而
    堪採信。
  (四)被告雖辯稱：被告於90年5 月8 日入臺灣高雄看守所執行羈
    押，嗣因誣告案件經判處有期徒刑6 月確定，而於同年7 月
    5 日轉監前往臺灣高雄第二監獄執行，嗣於90年12月19日期
    滿後，再轉入臺灣高雄看守所執行羈押，復因另案槍砲彈藥
    刀械管制條例案件，經判處有期徒刑5 年6 月確定，再入臺
    灣高雄監獄執行迄今等情，有臺灣高等法院被告前案紀錄表
    1 份在卷可稽，由上可知被告於90年5 月8 日遭羈押後，迄
    今並未獲釋出監，警方第2 次（90年10月4 日）在被告上開
    住所執行搜索時，被告已遭羈押將近5 個月，該住處已非屬
    被告實力支配之下，扣案槍彈並非被告持有，且警方前於90
    年5 月7 日持金屬探測器在上開地點搜索過（下稱第1 次搜
    索），但未發現本案之扣案物云云。但查本件被害人劉修廷
    於88年10月23日被槍擊死亡時，證人蘇言在於同日警詢中即
    證稱：「我任職1 年2 月，自認未與他人結怨，且案發時該
    名歹徒持槍朝劉修廷射擊時我躲在車後，均未理會我，所以
    我認為該名歹徒絕對不是針對我而來。」，「劉修廷的做人
    ，我認為他不可能跟人結怨，不過我可以提供線索供警追查
    。約於87年9 、1 0 月間，公司一課課長林正良曾賣了1 部
    2700c.c 貨車給路竹鄉民甲○○後（當時服務手冊應該有我
    的名片，買賣契約是我的名字），因汽車隔熱紙問題，甲○
    ○與林正良有發生口角。」（見警卷第130 頁），證人林正
    良於同日（88年10月23日）在高雄縣警察局湖內分局警詢中
    亦證稱：「（你對於本案是否可提供一些資料，作為警方偵
    辦的目標？）我對於最近發生了一件客戶貼隔熱紙的糾紛與
    這件槍擊案，有密切的關係。」，「事情是發生於88年10月
    20日早上10時許，一名客戶叫甲○○的男子前來高都汽車公
    司找我，叫我介紹貼隔熱紙的汽車百貨，於是我就帶甲○○
    到金伊汽車百貨找負責人李清泉幫甲○○貼汽車隔熱紙。」
    ，．．．．「後來到了88年10月21日下午14時30分，金伊汽
    車百貨負責人李清泉夫婦要來收帳，於是我帶李清泉夫婦前
    往甲○○經營特強檀香店收帳，甲○○看見我們前來收帳很
    不悅，就口出三字經又出手打傷李清泉，又揚言要我好看且
    要付出相當的代價等言詞。」，「我懷疑劉修廷是被誤殺的
    。」等語（見警卷第147 、148 頁），即證人蘇言在、林正
    良已針對劉修廷被槍殺之前2 日，被告甲○○因貼汽車隔熱
    紙之事與林正良發生衝突，被告甲○○並揚言要林正良好看
    之事提供於警方參考。證人蘇言在於88年11月23日，經警方
    提供被告甲○○之聲音供蘇言在辨認，證人蘇言在於警詢中
    亦證稱：「我可以確定聲音完全一樣，該男子（即案發當日
    從公共電話打給高都汽車公司湖內營業所營業員蘇言在表示
    有意購買汽車，並約在路竹鄉俊毅螺絲公司前電線桿碰面之
    人）就是甲○○沒錯。」（見警詢卷第146 頁）。按被害人
    劉修廷於死亡前2 日，高都汽車公司湖內營業所課長既曾與
    被告甲○○發生衝突，且本件案發後約1 個月，證人蘇言在
    之記憶猶新，其於聽到被告甲○○之聲音後，即表示係被告
    甲○○約其至路竹鄉俊毅螺絲公司前電線桿碰面之人。且經
    警方調閱之高雄縣湖內鄉○○街245 號天福宮之公共電話（
    電話號碼為00-00 00000 號）於88年8 月23日11時及17時15
    分許之通聯紀錄及證人蘇言在行動電話號碼0000000000號之
    通聯紀錄中（見警卷第171 、133 頁），顯示兩支電話當日
    有連絡紀錄，即已有相當之證據足認係被告甲○○所為。又
    秘密證人A1於90年4 月1 日警詢中即已檢舉被告甲○○在其
    家中持有2 把手槍，1 把九○手槍，1 把類似掌心雷手槍（
    按秘密證人A1之證言並無證據能力，本院僅係就秘密證人A1
    檢舉時間予以舉出，與證據能力無關），此有秘密證人A1之
    警詢筆錄可參（警卷第111 頁），該檢舉時間係在90年5 月
    7 日中午12時30分許，警方持檢察官簽發之搜索票前往被告
    住所搜索，自該照明燈內起出貝瑞塔美國廠製口徑0.25吋制
    式半自動手槍1 支及子彈16顆之前。且被告家中係經營特強
    檀香木行，裡面雜物、紙箱甚多，又有塑膠袋裝袋拜拜用的
    香（見本院95年11月27日勘驗搜索被告家中過程之筆錄），
    其死角甚多，發覺不易，如需逐一清點，勢將花費甚多時間
    而不能竟其功。證人蔡海瑞亦於原審到庭證稱：先後兩次搜
    索被告高雄縣湖內鄉○○路○ 段40號住處的時候，我都有參
    與，第1 次（90年5 月7 日）去搜索的時候，是在被告家裡
    面臥室的探照燈裡面查獲1 把槍（被告此部分業經判處有期
    徒刑5 年6 月確定），這把槍後來有送到刑事警察局鑑定，
    但是因為鑑定後，這把槍並非殺人的槍，但我們的情資是被
    告有2 把槍，所以我們又去搜第2 次。第2 次（90年10月4
    日）搜索到的這把槍，是放在被告家裡面從2 樓往3 樓的樓
    梯間。被告家裡面很凌亂，整個樓梯間都堆滿了紙箱沒有辦
    法上3 樓，槍枝是放在磅秤裡面，這個磅秤是放在一堆紙箱
    的空隙中，磅秤是舊的等語，是本件縱經警方人員於90年5
    月7 日持金屬探測器在上開地點搜索過，且未發現本案之扣
    案物，亦不能因此即認被告家中並無該槍。則警方於事後再
    就秘密證人A1所檢舉之另1 支槍再至現場搜索（證人蔡海瑞
    於偵查中證稱：因為第1 次即90年5 月7 日搜索搜到的槍經
    鑑定並不是殺人的槍，所以再請秘密證人再詳細查證一下，
    後來秘密證人發現磅秤裡面有錫箔紙包的東西，就打電話告
    訴我，但秘密證人沒有碰那錫箔紙等語，見92年度偵字第91
    7 號卷第27頁背頁至第28頁），亦與常情相符，難謂有何不
    尋常之處。
  (五)被告雖又辯稱本案扣案之槍彈極有可能係遭人栽贓誣陷，其
    意係指本件在被告住所查獲之美國COLT廠製九○制式手槍1
    把，係兇手持該槍殺害被害人劉修廷之後，再於被告羈押期
    間將之藏放於被告住所以栽贓誣陷被告云云。然查(一)本院既
    查無何人與劉修廷有深仇大恨而置其於死地，又同時與被告
    有深仇大恨而需以上開方法誣陷被告甲○○；(二)被害人劉修
    廷係88年10月23日被槍殺，已如前述，如有某人需誣陷被告
    甲○○殺人，則其於88年間即可誣陷，又何須等到90年10月
    間始報警查獲，前後相差將近2 年？(三)如有某人（如證人丙
    ○○）係於民國90年間始與被告感情生變，或雙方交惡而須
    誣陷被告甲○○，因被告甲○○於90年5 月8 日入臺灣高雄
    看守所執行羈押，嗣因誣告案件經判處有期徒刑6 月確定，
    而於同年7 月5 日轉監前往臺灣高雄第二監獄執行，嗣於90
    年12月19日期滿後，再轉入臺灣高雄看守所執行羈押，復因
    另案槍砲彈藥刀械管制條例案件，經判處有期徒刑5 年6 月
    確定，再入臺灣高雄監獄執行迄今等情，有臺灣高等法院被
    告前案紀錄表1 份在卷可稽，由上可知被告於90年5 月8 日
    遭羈押後，迄今並未獲釋出監，警方第2 次（90年10月4 日
    ）在被告上開住所執行搜索時，被告已遭羈押將近5 個月，
    已如前述，足見被告甲○○不可能於90年5 月8 日以後之羈
    押期間始與外人交惡。如有恩怨情仇，亦應係在90年5 月8
    日以前（如秘密證人A1係在90年5 月8 日以前即檢舉被告）
    ，則該與被告有仇恨之人，縱恰係殺害劉修廷之人而持有上
    開美國廠COLT手槍，如需陷害被告甲○○，則其於第1 次之
    90年5 月7 日查獲第1 支槍之前，即可誣陷被告並報警查獲
    ，又何需於第1 次查獲後至90年10月4 日第2 次查獲之期間
    始再設計誣陷？本院認為依照上開說明，顯無誣陷被告之可
    能，被告所辯顯與常情不符。
  (六)證人即當日於天福宮旁工作之劉宏珍於於警詢中指稱，（案
    發當日）所見係1 部墨綠色TOYOTA廠牌2,700CC 的休旅車（
    與被告之休旅車顏色相近），復於原審證稱：我在天福宮有
    看到1 台車（車牌不詳），這台車是像樹葉的顏色。廠牌我
    不知道。這台車是9 人座的車子。在警察局我是講我有看過
    這台車子，當天我確實有看到這位駕駛，但沒有看到臉云云
    ；證人即曾於88年10月23日至天福宮之王慶文、張心怡於警
    詢中分別指稱：於88年10月23日15時30分許，到達天福宮2
    樓廣播室，在廣播中就發現在天福宮要上2 樓之樓梯旁，有
    停放一輛豐田TOYOTA廠牌2700CC墨綠色休旅車，但沒有注意
    到是何人駕駛該車，…當時沒有特別注意到何人在天福宮前
    打公用電話（見警卷第178 頁）、於88年10月23日也就是上
    午11時21分許，我有見到豐田牌深綠色自小客車停放在天福
    宮公共電話亭旁，它是停放在天福宮廣場，車頭朝東，車尾
    對廟，是天福宮左手邊，車號我沒有看清楚，該車何時開走
    我不知道，但可以肯定停放約10幾分鐘之久，此外，我沒有
    見到1 位年齡約30多歲的男子在公共電話亭打電話等語（見
    警卷第172 頁）；證人即曾於88年10月23日至天福宮之賴建
    宏於警詢中證稱：我是與同學卓佳興2 人分別騎乘2 部機車
    到天福宮寺廟旁籃球場打籃球。我們到達時間是88年10月23
    日16時30分許，打完籃球離開時間是88年10月（警詢筆錄誤
    載為9 月）23日17時30分許。於88年10月23日16時34分11秒
    我至天福宮旁寺廟打第1 通00-0000000號電話回彰化後，要
    將機車牽到籃球場放時，就有發現上述同類型、豐田TOYOTA
    廠牌旅行車停放在天福宮寺廟旁，且我們在打籃球時就有發
    現很像照片（指甲○○）之人在寺廟前徘徊逗留，該員身高
    約17 0公分，留西裝頭，當日上衣穿著淡藍色和白色相間（
    有紋）、穿深藍色西裝褲。我沒有注意到該員有走到天福宮
    前打公用電話。…在現場豐田牌旅行車旁徘徊的男子就是相
    片中的男子（指甲○○）云云（見警卷第174 背頁至第175
    頁、第176 頁）；證人卓佳興於警詢中證稱：我是與同學賴
    建宏各騎機車一起於當日（88年10月23日）16時30分左右到
    達天福宮的，我一下車即打公共電話（插卡式）回家。打完
    電話後我與賴建宏2 人去廟旁籃球場打籃球…，那天我一下
    車打電話時，我就看到那部深綠色豐田旅行車，車頭與廟同
    方向（即座西向東）停放在廟邊右側，馬路邊。我另於當日
    17時許，前往該支公共電話打0000000 回宿舍後，還有看到
    該部車在現場，大約10幾分鐘後才看到該車離開，但我沒看
    到車牌號碼。我坐在電話亭下時有看到1 男子約比我矮些（
    我身高170cm） ，身材瘦瘦的，留西裝頭，衣服我看不清楚
    ，有時站者，有時坐著，徘徊在廟旁騎樓地，也就是那部豐
    田牌車旁。我打完電話後，沿著廟前廣場走到右側籃球場打
    籃球時，發現那位徘徊在豐田牌旅行車旁的人朝電話亭走過
    去，但因我沒有跟他正面碰面，所以我不記得這個人。從籃
    球場到廟旁該男子徘徊之騎樓，約20～22公尺的距離，因為
    我右眼視力1.0 、左眼0.5 ，所以那時我只能看到黑影。我
    不能確認，也沒有印象警方所提供（甲○○）的照片，就是
    當時在那裡徘徊的男子等語（見警卷第182 頁-183背頁）；
    本院綜合上開之證言綜合比對結果，再審酌被告所駕駛之豐
    田牌HIAC E Solemio 2700c.c自用小客貨車在高雄市面上並
    非甚為常見（與其他種類之汽車相比）等情以觀，亦足以證
    明確係被告在該處撥打電話無疑。
  (七)證人即承辦本件之員警蔡海瑞於原審雖到庭證稱：（第2 次
    搜索時）並沒有鑑定包著槍枝、子彈的錫箔紙上是否有被告
    的指紋等語（見原審(二)卷第30-31 頁）。且遍閱全卷，亦無
    檢警將上開錫箔紙送請鑑定是否留有指紋之相關資料，是不
    能證明第2 次搜索之扣案槍彈或包裝紙上留有被告之指紋，
    但此尚不足為被告有利之認定。又證人蘇言在於原審雖證稱
    我當時看到這位兇手我判斷他（倘）沒有戴安全帽（身高）
    約165 到170 公分之間等語（見原審(二)卷第102 、107 頁）
    ，由證人蘇言在前開之證述可知，其並未清楚行兇者之臉部
    。另參諸被告之身高僅為160 公分，此有臺灣高雄監獄衛生
    科收容人病歷首頁1 份在卷可稽（見原審(二)卷第133 頁），
    其兩者在身高上雖有差距，但160 公分與165 公分間僅相差
    5 公分，如被告穿上鞋子，自可提高其身高，且證人蘇言在
    一時驚慌之下所為之觀察是否即為正確，亦有可疑，更何況
    依被告在監所之資料，其上所記載之被告身高為163 公分（
    見警卷第141 頁），自不能僅以證人蘇言在所述在身高上稍
    有未合即認蘇言在之指認為不可採。另因介紹汽車隔熱紙而
    與被告發生爭執之證人林正良於原審到庭證稱：案發前1 年
    多被告跟我買過車，所以我認識被告至少1 年以上，加上被
    告之前也有開車到我們公司保養，他進來我們公司2 次我都
    有碰到面，熟識的程度是看到人就可以叫出名字。被告看到
    我就知道就是我，看到別人就知道不是我，應該可以清楚的
    辨識。但劉修廷與被告從來沒有接觸過，他們2 人根本不認
    識等語（見原審(二)卷第100 、96頁），且被告亦供稱：並不
    認識劉修廷等語（見原審(二)卷第100 頁），足認被告與證人
    林正良於正常情形下，應可相互明確辨認對方之身分而無誤
    認之虞。又依證人蘇言在到庭證稱：…開槍的那個人是騎乘
    機車，我下車後，這個人就跨下機車，並未查看車內狀況，
    他是直接掏槍從車子前面乘客座方向開槍射擊劉修廷。…當
    時因為我們這台車是公司的試乘車，所以駕駛車窗顏色都是
    透明的，沒有貼其他顏色的隔熱紙等語。又證稱：當時歹徒
    騎機車，他車子停放地點就在我們車子車頭右前方45度的地
    方，距離我們約3 、4 步遠，僅不到3 公尺。當時兇手他車
    子停放的位置，與警卷167 頁所示之位置差不多，但當時約
    是晚上7 點多，行兇者騎機車是與我們對向而來，機車車頭
    與我所駕駛的汽車車頭的方向是相對的，所以照片上（見警
    卷第137 頁）機車車頭的方向是不對的。當時該地有路燈，
    且照明清楚等語（見原審(二)卷第101 至102 頁、第106 至10
    8 頁）。再由劉修廷所搭乘之自用小客車之照片觀之（見警
    卷第200 頁），該車右正前方擋風玻璃下方有2 個明顯之彈
    孔，顯見被告行兇當時，曾正面對被害人劉修廷開2 槍射擊
    之事實應可認定。另駕駛座旁之車窗亦遭數發槍彈擊破，此
    有現場槍擊後照片數幀（見警卷第215 頁至第219 頁）在卷
    可稽，足見案發之際行兇之人槍擊劉修廷重要部位（含正面
    ），其欲致人於死之犯意已甚顯明，則依常理而言，固然被
    告與劉修廷既素眛平生，其果真欲開槍射殺林正良，則豈有
    正面槍擊劉修廷後，仍未發現槍擊對象錯誤，猶再接續射擊
    劉修廷多槍之理一節極為正確。但被告做案當時，係88年10
    月23日下午7 時許，因當時天色已晚（按高雄市於10月23日
    之日沒時間為17時27分或17時28分，見高雄市日出日沒時刻
    表），且劉修廷又坐在車內，隔著車窗，視線不良，甲○○
    又戴上全罩式之安全帽，其外隔有深色玻璃（避免他人辨認
    ），在匆忙之間，誤以為坐在車內之劉修廷係林正良，非無
    可能，不能僅因被告與劉修廷素眛平生，且與劉修廷有正面
    接觸，即認被告不可能殺害被害人劉修廷。又被告與證人林
    正良間並無其他深仇宿怨，僅因介紹隔熱紙買賣而引發糾紛
    ，所牽涉之金額僅新台幣8,200 元（見警卷第142 頁），衡
    情論理，被告雖不致因此之細故，萌生籌劃殺害林正良之犯
    意，但依證人林正良之證詞，本件林正良帶甲○○至金伊汽
    車百貨找負責人李清泉幫其貼汽車隔熱紙，而所貼汽車隔熱
    紙不合其意，雙方發生爭執，甲○○拒絕付款，林正良又於
    88年10月21日下午2 時30分，帶同負責貼隔熱紙之李清泉至
    其住處向其收錢，又發生衝突，甲○○即以徒手毆打李清泉
    ，經李清泉之妻王肇美報警，由警員將甲○○帶至警局處理
    ，且被告甲○○復於當場揚言要林正良好看且要付出相當的
    代價等言詞，已如上述，則此事如在當事人間係屬小事，被
    告又何以會毆打李清泉？其經李清泉之妻王肇美報警，由警
    員將甲○○帶至警局處理，已有刑事案件在警局中處理，其
    是否會被判處徒刑，不能得知，在一般人眼中亦難認係小事
    ，更何況被告甲○○復於當場揚言要林正良好看且要付出相
    當的代價等言詞，顯見此項爭執在當事人眼中並非小事，自
    不能以貼隔熱紙係屬小事，遽認被告並無殺人之動機，而為
    其有利之認定。至被告與其妻丙○○間之爭執、訴訟，係被
    告與丙○○間私人之糾紛，與本案無關，且丙○○並無暴力
    犯罪之前科，有丙○○之前科紀錄表附卷可參，尤不能因此
    即憑空認定丙○○係殺害被害人劉修廷之兇手或與兇手間有
    共犯關係，再於殺害被害人劉修廷2 年後取出兇槍，用以誣
    陷被告甲○○。
  (八)綜上所述，被告罪證已很明確，其所辯顯係卸責之詞，不足
    採信，犯行堪以認定。
三、核被告所為，係犯刑法第271 條第1 項之殺人罪。被告雖因
    誤認被害人劉廷修係林正良而予以殺害，僅係目標錯誤，仍
    不影響其犯罪之成立，併予敘明。
四、原審未察，遽為被告無罪之判決，尚有未恰。檢察官上訴意
    旨，執此指摘原判決不當，為有理由，自應由本院將原判決
    撤銷改判。爰審酌被告僅因貼隔熱紙不合其意，發生衝突，
    即起殺人之犯意，並因而誤殺被害人劉修廷，事後砌詞卸責
    ，態度非佳等一切情狀，量處如主文第2 項所示之刑。扣押
    之美國COLT廠製九○制式手槍壹把（含彈匣壹個，槍枝管制
    編號：0000000000號，槍號：308888號）；9 厘米制式子彈
    13顆，係違禁物，併依刑法第38條第1 項第1 款之規定宣告
    沒收。至扣押後因鑑驗擊發之子彈4 顆，既已喪失其子彈之
    效用而不復存在，此部分爰不另為沒收之諭知，併予敘明。
五、公訴意旨另以：被告甲○○於88年10月間因購買汽車隔熱紙
    一事，與介紹購買隔熱紙之高都豐田汽車湖內營業所課長林
    正良發生糾紛，而懷恨在心並計劃殺害林正良，即於88年10
    月23日上午11時及17時15分許，以他人名義假藉買車為由，
    在高雄縣湖內鄉○○街「天福宮」寺廟前，打電話與高都豐
    田汽車湖內營業所業務員蘇言在聯絡，佯稱洽談購車事宜，
    約定同日18時40分許，由蘇言在帶同其課長（原本為林正良
    ，嗣由被害人劉修廷升任），在高雄縣路竹鄉○○村○○路
    峻毅螺絲公司前碰面，待蘇言在、劉修廷依約到達後，甲○
    ○於同日19時許，騎乘胞弟王啟賢所有車號WED-262 號之輕
    型機車，驅前至蘇言在、劉修廷所乘坐之自用小客車旁，甲
    ○○誤以為在車內之劉修廷係林正良，而以槍枝連開五槍射
    擊車內之劉修廷，致劉修廷死亡，王啟賢則駕駛妹王玉秀所
    有之車號VJ-9337 自用小車在旁接應。甲○○隨即逃逸，並
    由王啟賢將槍枝保管，再藏於高雄縣湖內鄉○○路○段40號
    甲○○所開設之「特強檀香木行」。嗣於90年10月4 日由被
    告帶同警方於上址樓梯間內之磅秤中，查獲上開作案用美製
    COLT制式手槍1 把（槍枝管制編號：0000000000號，槍號：
    308888號）、彈匣1 個、子彈17顆、己擊發之空彈殼1 個等
    物。因認被告甲○○除上開所犯殺人罪外，另涉犯槍砲彈藥
    刀械管制條例第7 條第4 項之持有制式手槍罪嫌云云。惟按
    曾經判決確定者，應諭知免訴之判決，刑事訴訟法第302 條
    第1 款定有明文。經查本件被告甲○○曾因「於88年12月18
    日，因不詳原因，取得貝瑞塔美國廠製口徑0.25吋制式半自
    動手槍1 支（含彈匣2 個，槍枝管制編號：0000000000號）
    、口徑6.35ｍｍ（0.25吋）制式子彈16顆，惟恐為人發覺，
    乃將上揭手槍、子彈，以錫箔紙包裝後，藏放於其自臺南縣
    機場旁萬客隆大賣場所購入之緊急照明燈內，並將該照明燈
    懸掛於其位於高雄縣湖內鄉○○村○○路○段40號（該處1
    樓係經營香舖之營業處所）之2 樓房間入口上方之牆壁上。
    嗣經警方接獲線報，於90年5 月7 日中午12時30分許，持檢
    察官簽發之搜索票前往上揭處所搜索，當場自該照明燈內起
    出前揭手槍1 支（含彈匣2 個）、子彈16顆（其中3 顆因鑑
    定時試射而擊發），而得知上情。」之事實，已經本院以92
    年度上更一字第52號判處被告有期徒刑5 年6 月，併科罰金
    新台幣15萬元；再經最高法院以92年度台上字第5247號駁回
    上訴而確定，現執行中，有臺灣高等法院被告前案紀錄表1
    份可佐。而本件被告所持有美製COLT制式手槍1 把（槍枝管
    制編號：0000000000號，槍號：308888號）、彈匣1 個、子
    彈17顆之事實，係與上開本院92年度上更一字第52號及最高
    法院以92年度台上字第5247號所認定之貝瑞塔美國廠製口徑
    0.25吋制式半自動手槍1 支（含彈匣2 個，槍枝管制編號：
    0000000000號）、口徑6.35ｍｍ（0.25吋）制式子彈16顆同
    時取得而同時持有之，已經本院認定如前。則本件持有槍彈
    部分既與上開已判決確定之持有槍彈部分有想像競合犯之裁
    判上1 罪關係，該持有貝瑞塔美國廠製半自動手槍1 支及子
    彈部分既已確定，其效力應及於本件持有美製COLT制式手槍
    1 把及子彈部分，依上開刑事訴訟法規定，原應為免訴之判
    決，但因公訴人認本件持有美製COLT制式手槍1 把及子彈部
    份與前開殺人罪間有95年7 月1 日刑法修正施行前之牽連犯
    關係，為裁判上1 罪，此部分爰不另為免訴之諭知。
據上論結，應依刑事訴訟法第369條第1項前段、第364條、第299
條第1 項前段，刑法第271 條第1 項、第38條第1 項第1 款，判
決如主文。
本案經檢察官張金塗到庭執行職務。
中　　華　　民　　國　　96　　年　　1 　　月　　25　　日
                  刑事第五庭
                             審判長法  官 曾永宗
                                   法  官 陳  箐
                                   法  官 任森銓
以上正本證明與原本無異。
如不服本判決，應於判決送達後10日內向本院提出上訴狀，其未
敘述理由者並應於提出上訴狀後10日內向本院補提理由書（應附
繕本）。
中　　華　　民　　國　　96　　年　　1 　　月　　25　　日
                                   書記官 廖素珍
附錄本件判決論罪科刑法條：
中華民國刑法第271條
殺人者，處死刑、無期徒刑或 10 年以上有期徒刑。
前項之未遂犯罰之。
預備犯第 1 項之罪者，處 2 年以下有期徒刑。
